臺灣桃園地方法院民事判決　　　　　　　　96年度訴字第87號
原　　　告　丙○○
被　　　告　乙○○
　　　　　　甲○○○
上列當事人間因被告妨害家庭案件，原告請求損害賠償，本院於
民國96年5 月21日言詞辯論終結，判決如下：
    主  文
被告應連帶給付原告新臺幣玖拾萬元及自民國九十六年一月二十
日起至清償日止，按週年利率百分之五計算之利息。
原告其餘之訴駁回。
訴訟費用由被告連帶負擔百分之九十 ，餘由原告負擔 。
本判決原告勝訴部分，於原告以新臺幣參拾萬元為被告供擔保後
，得為假執行。
原告其餘假執行之聲請駁回。
    事實及理由
一、原告起訴主張：被告乙○○於民國68年12月28日與原告結婚
    並育有3 子，原告與其子梁庭豪會同警員沈建榮及田義德於
    94年2 月3 日凌晨2 時許，在桃園縣新屋鄉○○路○ 段15號
    ，查獲被告乙○○與被告甲○○○通姦，因被告請求原告原
    諒，原告乃撤回對渠等妨害家庭之告訴。詎被告事後仍經常
    約會，被告乙○○因被告甲○○○之挑撥，而多次凌虐、辱
    罵及毆打原告，原告遂訴請離婚，經本院以95年度婚字第54
    3 號民事判決准原告與被告乙○○離婚。被告之經濟狀況均
    甚佳，渠等共同不法侵害原告婚姻家庭生活之圓滿，致原告
    精神上所受痛苦至鉅，原告爰依民法第184 條第1 項、第2
    項及第185 條規定，請求被告連帶賠償原告精神上損害新台
    幣（下同）1,000,000 元等語。並聲明：(一)被告應連帶給付
    原告1,000,000 元，及自起訴狀繕本送達之翌日起至清償日
    止，按年息5%計算之利息。(二)願供擔保，請准宣告假執行。
二、被告乙○○則以：被告乙○○與原告婚後素不和睦，原告於
    離婚前即交往男友，遭被告乙○○知悉後，原告乃撤回離婚
    事件中關於贍養費及精神慰撫金之請求。被告間僅曾於94年
    2 月3 日通姦1 次，事後即互無往來。原告因與被告乙○○
    互毆而欲離婚，而被告乙○○因發覺原告有交往男友，遂應
    允離婚，與被告甲○○○完全無關。被告乙○○為國中畢業
    ，目前沒有工作，因原告拿走被告乙○○全部現金，被告乙
    ○○乃變賣家產過生活，日前又遭友人騙走大部分錢財，僅
    剩零星不值錢之土地。而原告擁有價值20,000,000、30,000
    ,000 元 房屋，又取走應為被告乙○○繼承之遺產約8,000,
    000 元，其生活相當富裕等語，資為抗辯。並聲明：駁回原
    告之訴。訴訟費用由原告負擔。
三、被告甲○○○則以：被告間僅曾於94年2 月3 日通姦1 次，
    事後即無往來，且原告當時已原諒被告。原告因與被告乙○
    ○婚後經常爭吵打鬥，於94年6 月3 日因互毆及金錢糾紛，
    而訴請離婚，與被告甲○○○無關。原告於事後至被告甲○
    ○○住處、辦公室騷擾，並毆打被告甲○○○，被告甲○○
    ○為賠償前開通姦事件原告所受之精神損害，乃未對原告提
    出告訴。又被告甲○○○係農會職員，月入30,000餘元，於
    81年離婚迄今獨自養育3 子，現負債累累，原告請求之金額
    過高等語，資為抗辯。並聲明：駁回原告之訴。訴訟費用由
    原告負擔。
四、本院之判斷：
(一)、按當事人主張之事實，經他造於準備書狀或言詞辯論時或在
    受命法官、受託法官前自認者，無庸舉證。民事訴訟法第27
    9 條第1 項定有明文。本件原告主張被告乙○○為有配偶之
    人，被告甲○○○明知被告乙○○為有配偶之人，2 人竟仍
    相姦之事實，業據被告於本院96年5 月21日言詞辯論期日自
    認，有該日之言詞辯論筆錄可按，是原告主張之事實應堪信
    為真實。
(二)、按因故意或過失，不法侵害他人之權利者，負損害賠償責任
    。故意以背於善良風俗之方法，加損害於他人者亦同；不法
    侵害他人之身體、健康、名譽、自由、信用、隱私、貞操，
    或不法侵害其他人格法益而情節重大者，被害人雖非財產上
    之損害，亦得請求賠償相當之金額；前二項規定，於不法侵
    害他人基於父、母、子、女或配偶關係之身分法益而情節重
    大者準用之，民法第184 條第1 項、第195 條第1 項前段、
    第3 項分別定有明文。又婚姻關係乃以夫妻共同生活為目的
    ，配偶應互相協力保持其共同生活之圓滿、安全及幸福，而
    夫妻間彼此尊重，互守忠實信約，係為確保其共同生活圓滿
    幸福之必要條件，此種關係兼具有人格之特質，對配偶雙方
    均具有重大利益，而與有配偶之人相姦，足以干擾或妨害他
    人夫妻間婚姻共同生活圓滿、安全及幸福之維持，乃非法之
    所許，相姦者對於與之相姦配偶之他方自應構成侵權行為。
    本件被告乙○○為有配偶之人，被告甲○○○亦明知乙○○
    係有配偶之人，2 人猶仍為通姦行為，顯係故意侵害原告之
    夫妻間共同生活之美滿與幸福，干擾其婚姻關係，破壞夫妻
    間忠實之信賴，自屬不法侵害原告基於配偶關係而享有之夫
    妻身分法益，並造成原告精神上之痛苦。揆諸上開規定，原
    告依據侵權行為之法律關係向被告請求非財產上之損害賠償
    ，洵屬有據。
(三)、次按不法侵害他人之人格權，被害人受有非財產上損害，請
    求加害人賠償相當金額之慰撫金時，法院對於慰撫金之量定
    ，應斟酌實際加害情形、所造成之影響、被害人所受精神上
    痛苦之程度、雙方之身分、地位、經濟狀況及其他各種情形
    ，以核定相當之數額，有最高法院47年臺上字第1221號、51
    年臺上字第223 號及76年臺上字第1908號判例意旨可供參照
    。又身分法益與人格法益同屬非財產法益，上開最高法院有
    關人格法益受侵害而酌定慰撫金之標準，自得為本件衡量原
    告因身分法益受侵害所受之損害，其賠償數額究竟若干為適
    當之參考。本院審酌原告為國中畢業，目前為服飾業臨時代
    班人員，無固定職業，94年度所得約110,000 餘元，有投資
    5 家公司股票，名下有房屋1 棟、土地4 筆、汽車2 部；而
    被告乙○○為國中畢業，目前以水泥臨時工為業，94年度所
    得240,000 元，名下有汽車2 部、房屋1 棟、土地9 筆、田
    賦1 筆；被告甲○○○為高職畢業，目前任職於新屋鄉農會
    ，94年度所得570,000 餘元，名下有不動產有房屋1 棟、土
    地1 筆、汽車1 部等情，有兩造財產所得調件明細表3 份在
    卷可稽；又參酌被告間之通姦，非但破壞原告與被告乙○○
    間多年之婚姻關係及家庭生活之互信、圓滿與和諧，並致原
    告遭受重大打擊，且原告將其與被告乙○○所育有3 子養育
    成人後本可安然渡日，未料卻遭受此重擊，因而承受巨大之
    精神上痛苦，且事發之後原告未對於被告提起刑事告訴，然
    被告乙○○仍辱罵原告，以檳榔汁吐於原告身上並作勢毆打
    原告，經本院以94年家護字第449 號民事通常保護令禁止被
    告乙○○對於原告實施身體或精神上不法之侵害及騷擾行為
    在案等情，暨兩造之身分、地位及經濟狀況等一切情事，認
    為原告請求被告給付之慰撫金數額應以900,000 元為適當，
    逾此金額之請求，即屬無據，應予駁回。
(四)、按給付無確定期限者，債務人於債權人得請求給付時，經其
    催告而未為給付，自受催告時起，負遲延責任。其經債權人
    起訴而送達訴狀，或依督促程序送達支付命令，或為其他相
    類之行為者，與催告有同一之效力。遲延之債務，以支付金
    錢為標的者，債權人得請求依法定利率計算之遲延利息。民
    法第229 條第2 項、第233 第1 項前段分別定有明文。原告
    依侵權行為法律關係，請求被告賠償非財產上損害賠償900,
    000 元，及自起訴狀繕本送達翌日即96年1 月20日起至清償
    日止，按週年利率5%計算之利息，為有理由，應予准許。至
    原告逾上開金額之請求為無理由，應予駁回。另原告陳明願
    供擔保請准為假執行或免為假執行之宣告，就原告勝訴部分
    ，經核均無不合，爰酌定相當之擔保金額，予以准許，至原
    告敗訴部分，其假執行之聲請即失所附麗，應併予駁回。
(五)、本件事證已臻明確，兩造其餘主張陳述及所提證據，經核與
    本件判決之結果均無影響，爰不另一一論述，併此敘明。
五、據上論結，本件原告之訴為一部有理由，一部無理由，依民
    事訴訟法第79條、第390 條第2 項，判決如主文。
中　　華　　民　　國　　96　　年　　6 　　月　　15　　日
                  民事第一庭  法　官　    卓立婷
以上正本與原本無異。
如對於本判決不服，請於收受判決20日內提起上訴。
中　　華　　民　　國　　96　　年　　6 　　月　　20　　日
                              書記官      冒佩妤
